【裁判字號】    98,簡上,39
【裁判日期】    980506
【裁判案由】    家暴毀損
【裁判全文】
臺灣基隆地方法院刑事判決              98年度簡上字第39號
上  訴  人  臺灣基隆地方法院檢察署檢察官
上  訴  人  戊○○
即  被  告
上  訴  人  丁○○
即  被  告
上  訴  人  甲○○
即  被  告
上列上訴人因被告家暴毀損案件，不服本院基隆簡易庭98年度基
簡字第24號，民國98年1 月22日第一審判決（聲請簡易判決處刑
書案號：97年度偵字第1680號），提起上訴，本院管轄之第二審
合議庭判決如下：
    主      文
上訴駁回。
    事實及理由
一、本案經本院審理結果，認原審簡易判決以上訴人即被告戊○○、丁○○、甲○○均係犯刑法第354 條之毀損罪，依刑事
    訴訟法第449條第1項前段、第454條第2項、刑法第28條、第
    354條、第41條第1項前段、刑法施行法第1條之1，各判處上
    訴人拘役30日，如易科罰金，以新臺幣1000元折算1 日，核
    其認事用法，尚無違誤，量刑亦堪稱妥適，應予維持。除補
    充「被告丁○○，原名黃啟坪，民國98年2 月11日改名為丁○○」外，其餘均引用第一審簡易判決及檢察官聲請簡易判
    決處刑書（如附件）記載之事實、證據及理由。
二、上訴人即被告戊○○、丁○○、甲○○等人，對於渠等於97
    年2月7日凌晨，共乘由丁○○駕駛屬乙○○所有之車號0581
    -KM 號自小客車，至基隆市○○區○○街與和豐街口停放，
    並由丁○○、甲○○、姓名年籍不詳綽號「阿傑」等3 人下
    車，徒步進入山海關Ｔ棟建物，前往Ｂ３停車場等情，坦承
    不諱，惟渠等上訴意旨如下：
  (一)被告戊○○略以：其與告訴人己○○雖有言語衝突，但並未
    心生不滿，從未向任何人提議或指使丁○○、林世倫毀損告
    訴人之車輛，去山海觀社區係因甲○○要去借錢，透過丁○○向其借車，因其車子漏油，故其向乙○○借車，告訴人之
    車損與其無關，爰請求改判無罪云云。
  (二)被告丁○○略以：當天甲○○說要找他女友之姐姐借錢，渠
    等去地下室，是要看他女友姐姐之車子是否停在地下室，到
    Ｂ３時，就看到告訴人的車子已經被砸，渠等並無毀損告訴
    人之車輛，爰請求改判無罪云云。
  (三)被告甲○○略以：其因缺錢，欲找女友之姐姐借錢，而請丁○○等人陪同前往山海觀社區，因該社區地下室一小時收費
    20元，半小時內不收費，故渠等未將車子開入，係徒步入內
    ，至地下室係為確定其女友之姐姐是否在家，察看有無其停
    放之車輛，惟並未毀損告訴人之車，爰請求改判無罪云云。
三、惟查：
  (一)被告戊○○與告訴人於97年2月6日上午10時許，確曾因小孩
    是否帶回家過年之事發生言語衝突，被告戊○○、丁○○、
    甲○○等共乘由丁○○駕駛屬乙○○所有之車號0581-KM 號
    自小客車，至基隆市○○區○○街與和豐街口停放，並由丁○○、甲○○、「阿傑」等3 人下車，徒步進入山海關Ｔ棟
    建物，有前往Ｂ３停車場等情，業據被告戊○○、丁○○、
    甲○○於警詢、偵查（偵卷2、7、9、33、34、59、60、143
    、144 頁）及本院審理中自白不諱，核與證人乙○○於本院
    審理中證稱：「戊○○於97年2月6日24時至2月7日凌晨1 時
    許，與一名越南女子來我家找我聊天，約半小時後他向我借
    車，借車時並沒有說要去山海關，我和戊○○一起去開車出
    來時，才在車庫那邊看到丁○○、甲○○、『阿傑』等3 人
    ，去山海關時是丁○○開車，回程是戊○○開車」等語之情
    節相符，復經本院當庭勘驗現場監視器錄影光碟屬實，有審
    判筆錄附卷可稽，並有社區錄影光碟、翻攝照片、基隆地方
    法院檢察署檢察事務官勘驗報告、車損照片、估價單影本、
    案發現場圖在卷可資佐證，足認確有其事。
  (二)被告戊○○、丁○○、甲○○雖辯稱：渠等前往山海關社區
    係因甲○○欲向其女友之姐姐借錢，渠等並未毀損告訴人之
    車輛云云。然查：
    1.被告丁○○、甲○○和「阿傑」，於97年2月7日凌晨4 點
      15分至4 點21分間，在山海觀社區Ｔ棟Ｂ３停車場之車道
      上來回走動，期間有其他車輛開到地下室時，被告丁○○
      、甲○○和「阿傑」即跑步往旁邊角落躲藏，丁○○、「
      阿傑」有進入電梯，「阿傑」手上拿有長條狀之角木等情
      ，業經本院當庭勘驗山海觀Ｔ棟Ｂ３車道及電梯監視器錄
      影光碟屬實，有審判筆錄附卷可稽，倘被告丁○○、甲○○等人確係前往借錢，並非前往砸毀告訴人之車輛，自可
      正大光明行走於車道上，何以於地下室有其他車輛經過時
      ，即移往角落躲藏，足認被告丁○○、甲○○係因前往砸
      告訴人之車輛，心虛恐遭他人察覺及辨識出身分，始有此
      閃躲行為，益徵被告丁○○、甲○○確係前往砸損告訴人
      車輛無疑。被告丁○○雖辯稱長條角木係「阿傑」在電梯
      門口撿到的云云，惟被告甲○○如確實欲前往借錢，則陪
      同前往之「阿傑」豈有必要撿拾長條狀角木，無視手持角
      木將引起他人恐懼之理。
    2.次查，被告戊○○係自行駕車前往證人乙○○住處等情，
      為被告戊○○所不否認，被告戊○○既已將其所有之車輛
      停放在證人乙○○之住處附近，倘被告戊○○並非欲前往
      山海關毀損告訴人之車輛，何以不駕駛自己所有之車輛前
      往，反而大費周章另向證人乙○○借車，事後仍須再回證
      人乙○○之住處牽車，實有違常情，足認被告戊○○係恐
      駕駛自己車輛前往易暴露身分，而借證人乙○○之車輛前
      往。被告戊○○於本院審理中雖又辯稱：「我的車子那天
      漏油，所以向乙○○情商借車」等語，惟證人乙○○於本
      院審理中則證稱：「因戊○○車子底盤過低，所以跟我借
      車。」顯見被告戊○○就渠為何駕駛證人乙○○所有之自
      小客車前往山海觀，而非駕駛自己之車輛乙節，與證人乙○○前後所言已有不符，已難採信。參以被告戊○○自承
      與被告甲○○並不熟，則縱被告甲○○欲前往借錢，亦與
      被告戊○○無關，被告戊○○豈會於過年除夕之凌晨隨同
      前往，甚至替不熟的被告甲○○向證人乙○○借車，明顯
      悖於事理，足認被告戊○○所辯，係空言卸責之詞，毫無
      可採。
    3.再查，被告甲○○於本院審理中供稱：「該停車場一小時
      停車收費20元，但半小時內免費」等語，倘被告甲○○確
      係前往借錢，而至地下室看有無其女友姐姐之車輛停放，
      衡情被告甲○○前往借錢所花費之時間，理應不至超過半
      小時，渠等自得免費駕車進入地下室，則被告丁○○何以
      不直接駕駛車輛進入地下室尋找，反而將車輛停放於山海
      觀社區外，再徒步進入地下室尋找，此亦足認被告3 人係
      考量其等前往砸告訴人車輛，如駕車進入地下室，較易被
      監視器拍攝或遭人發現，始將車輛停放於社區外，再徒步
      進入。
    4.證人乙○○於偵查中證稱：「當時戊○○拿一張紙給我不
      認識的那兩個人」、「我有看到戊○○寫一個紙條交給阿
      狗及阿傑」等語 (偵卷第192頁)，嗣於本院審理中改稱：
      「沒有看到戊○○拿一張紙給下車的人，我當時喝醉，在
      車上睡著了，且事隔太久，已經忘記了」等語。惟證人乙○○確有於偵查中證稱：「當時戊○○拿一張紙給我不認
      識的那兩個人」、「我有看到戊○○寫一個紙條交給阿狗
      及阿傑」等語之事實，業經本院當庭勘驗偵訊光碟屬實，
      有審判筆錄附卷可參。佐以證人乙○○於偵訊時神智清醒
      ，且至今仍可具體清楚描述當時之行車路線及車內6 名乘
      客之位置，並無酒醉而事後記憶模糊之跡象，竟唯獨遺忘
      被告戊○○拿紙條給被告丁○○、甲○○乙節，有違常情
      ，是證人乙○○於本院審理時之證述，顯係迴護被告戊○○之詞，自應以其於偵查中之證述較為可採。是由被告戊○○先至證人乙○○住處借車，隨後被告丁○○、甲○○
      和「阿傑」等人即於乙○○車庫附近與被告戊○○會合，
      被告戊○○於車上將一張紙交給被告丁○○、甲○○，隨
      後被告丁○○、甲○○即下車前往山海觀地下室等情觀之
      ，足認被告戊○○係將記載有識別告訴人車輛訊息內容之
      紙張，交給被告丁○○、甲○○，再由被告丁○○、甲○○等人前往砸告訴人之車輛，是被告戊○○、丁○○、甲○○就毀損告訴人車輛之行為，有犯意之聯絡及行為之分
      擔，洵堪認定。
    5.被告甲○○雖辯稱係去向女友之姐姐借錢云云。惟，衡情
      常人向人借款多不欲人知，且多求助於關係親近之人，被
      告甲○○如缺錢花用，豈有捨近求遠，不向其女友商借，
      反而逕向關係較遠之女友姐姐商借之理；況被告甲○○對
      於關係較疏遠之女友姐姐，亦豈有未事先以電話聯絡，即
      於除夕後之大年初一凌晨逕行前往，甚至不前往住家按門
      鈴，反而先至地下室察看其車輛是否停放之理。又當時正
      值過年除夕深夜、初一凌晨，被告等人理應在家團聚，豈
      有棄家人不顧，陪同被告甲○○前往借錢之理。觀諸以上
      種種均不合情理，被告等人辯稱渠等前往山海關，係因被
      告甲○○要向其女友姐姐借錢云云，顯係卸責之詞，不足
      採信。
    6.審酌被告戊○○與告訴人因小孩是否回家過年之問題發生
      口角之事實，益徵被告戊○○有毀損告訴人車輛之動機存
      在，其向被告丁○○、甲○○提議砸毀告訴人車輛乙節，
      不難理解。
  (三)本件事證明確，被告等之犯行均堪認定。被告等上訴意旨猶
    執陳詞，認其等不成立毀損罪名，並指摘原審認定事實有所
    違誤，請求撤銷改判，難認有理由，應予駁回。
  (四)原審審酌被告3 人與綽號「阿傑」之成年男子間，就上開犯
    行有犯意聯絡及行為分擔，均為共同正犯。並審酌被告3 人
    犯罪之動機、目的、手段、迄未與告訴人達成和解賠償告訴
    人所受損害暨被告犯後否認犯行之態度等一切情狀，分別對
    被告3 人各判處拘役30日，如易科罰金，均以新臺幣1000元
    折算1 日，其認事用法，尚無違誤，量刑亦堪稱妥適，應予
    維持。檢察官循告訴人請求上訴之意旨，提起上訴，指摘原
    審量刑過輕，亦無理由，應予駁回。
四、據上論斷，依刑事訴訟法第455條之1第1項、第3 項、第368
    條、第373條，判決如主文。
本案經檢察官丙○○到庭執行職務。
中    華    民    國    98    年    5     月    6     日
                  刑事第一庭審判長法  官  王福康
                                  法  官  鄭培麗
                                  法  官  劉桂金
以上正本證明與原本無異
本件判決不得上訴。
中    華    民    國    98    年    5     月    6     日
                                  書記官  彭淑芳
【附件】
臺灣基隆地方法院刑事簡易判決          98年度基簡字第24號
聲  請  人  臺灣基隆地方法院檢察署檢察官
被      告  戊○○  男  39歲 (民國○○年○月○日生)
                    身分證統一編號：Ｚ000000000號
                    住基隆市○○區○○街199之1號
被      告  黃啟坪  男  29歲 (民國○○年○月○○日生)
                    身分證統一編號：Ｚ000000000號
                    住臺北縣萬里鄉崁腳村內中福1號之1
被      告  甲○○  男  23歲(民國○○年○月○日生)
即  被  告          身分證統一編號：Ｚ000000000號
                    住基隆市○○區○○街125號3樓
上列被告因家暴毀損案件，經檢察官聲請以簡易判決處刑（97年
度偵字第1680號），本院判決如下：
    主  文
戊○○、黃啟坪、甲○○共同損壞他人自用小客車之擋風玻璃、
車窗玻璃及部分板金，足以生損害於他人，各處拘役拾日，如
易科罰金，均以新臺幣壹仟元折算壹日。
    事實及理由
一、本件除補充「被告戊○○與告訴人己○○具有家庭暴力防治
    法第3條第1款之家庭成員關係」外，餘犯罪事實、證據及理
    由，均引用附件檢察官聲請簡易判決處刑書所載。
二、核被告戊○○、黃啟坪、甲○○所為，均係犯刑法第354 條
    之毀損器物罪。被告3人間及被告3人與綽號「阿傑」之成年
    男子間，就上開犯行有犯意聯絡及行為分擔，均為共同正犯
    。爰審酌被告3 人犯罪之動機、目的、手段、迄未與告訴人
    達成和解賠償告訴人所受損害暨被告犯後否認犯行之態度等
    一切情狀，分別量處如主文所示之刑，並均諭知易科罰金之
    折算標準。又被告持以損壞車輛之器物，未據扣案，為免將
    來執行困難，爰不予宣告沒收，附此敘明。
三、依刑事訴訟法第449條第1項前段、第454條第2項，刑法第28
    條、第354條、第41條第1項前段，刑法施行法第1條之1，逕
    以簡易判決處刑如主文。
如不服本判決，得自收受送達之日起10日內，向本院提起上訴。
中    華    民    國    98    年    1     月    22    日
                  基隆簡易庭法    官  林淑鳳
以上正本證明與原本無異。
如不服本判決，應於判決送達後10日內，向本院提出上訴書狀，
上訴於本院合議庭，並按他造當事人之人數附具繕本。
中    華    民    國    98    年    1     月    22    日
                            書 記 官  蕭利峰
臺灣基隆地方法院檢察署檢察官聲請簡易判決處刑書
                                       97年度偵字第1680號
     被      告  戊○○  男  39歲（民國○○年○月○日生）
                         住基隆市○○區○○街199之1號
                         國民身分證統一編號：Ｚ000000000號
                 黃啟坪  男  29歲（民國○○年○月○○日生）
                         住臺北縣萬里鄉崁腳村內中福1號之1
                         國民身分證統一編號：Ｚ000000000號
                 甲○○  男  23歲（民國○○年○月○日生）
                         住基隆市○○區○○街125號3樓
                         國民身分證統一編號：Ｚ000000000號
 上列被告因毀損案件，已經偵查終結，認宜聲請簡易判決處刑，
 茲將犯罪事實及證據並所犯法條分敘如下：
         犯罪事實
 一、戊○○與己○○原係夫妻關係，現已離婚，育有1 女，現由
     戊○○監護中。緣己○○於民國97年2月6日（農曆除夕）上
     午10時許，至戊○○之母位於臺北縣萬里鄉崁腳村內中幅 1
     號住處，欲帶小孩子返迴住處過年時，在場與戊○○發生言
     語衝突，致戊○○心生不滿，戊○○遂向黃啟坪（綽號阿平
     ，係戊○○之堂弟）、甲○○（綽號阿狗）及某姓名不詳綽
     號「阿傑」之成年男子提議欲砸毀己○○所有之自小客車，
     戊○○即於97年2 月7日（農曆正月初一）凌晨3時許，駕駛
     其所有之自小客車，搭載其越南籍女友范氏紅然，至乙○○
     位於基隆市○○區○○路178 巷28號住處，向乙○○借用乙○○所有車號0581-KM 號自小客車，並以電話連絡黃啟坪、
     甲○○及「阿傑」，分騎機車至距上開乙○○住處約300 公
     尺之車庫前會合，旋於30分鐘後，戊○○、范氏紅然、乙○○、黃啟坪、甲○○及「阿傑」6 人，共乘乙○○所有之上
     開車號0581-KM 號自小客車，由黃啟坪負責駕駛，前往己○○位於基隆市○○區○○街195號15樓（山海觀T棟建物）住
     處附近，於同日凌晨4 時許，到達基隆市○○區○○街與和
     豐街口停放（山海觀T 棟建物社區大門警衛亭前轉彎處路口
     ），戊○○即交付記載己○○所有車號8538-EJ 號自小客車
     之紙條予甲○○及「阿傑」，並與黃啟坪、甲○○及「阿傑
     」共同基於毀損之犯意聯絡，由黃啟坪、甲○○及「阿傑」
     下車找尋，並下手毀損己○○所有停放在山海觀T 棟建物地
     下B3停車場之車號8538-EJ 號白色喜美自小客車，戊○○旋
     即換到車號0581-KM 號自小客車駕駛座把風並隨時接應，而
     與不知情之乙○○及范氏紅然共同留在車上，另黃啟坪、甲○○、「阿傑」3人隨即下車徒步，於同日凌晨4時0分5秒依
     序進入山海觀T棟建物騎樓門口，並入內找尋車號8538-EJ號
     白色喜美自小客車，嗣在山海觀T棟建物B3 停車場，找到車
     號8538-EJ 號白色喜美自小客車，黃啟坪、甲○○、「阿傑
     」3人即分持不明器械，共同砸毀車號8538-EJ號自小客車之
     擋風玻璃1片、車窗7片及部分鈑金凹陷損壞（約計損失新臺
     幣5 萬1122元），致使該車喪失防盜及避風雨之效用，足以
     生損害於己○○。黃啟坪、甲○○、「阿傑」3 人砸毀車號
     8538-EJ號自小客車後，旋於同日凌晨4時32分許，徒步至基
     隆市○○街與調和街口，共同搭上停放在該處附近把風等候
     已換由戊○○駕駛之車號0581-KM 號自小客車，而迅速駛離
     現場。案經己○○於同日上午10時許，發現其車輛遭人砸毀
     ，旋向社區管理室調閱監視影像，並報警處理，始循線查悉
     上情。
 二、案經己○○訴由基隆市警察局第二分局報告偵辦。
         證據並所犯法條
 一、證據清單與待證事實
   ┌──┬──────────┬───────────┐
   │編號│證據清單            │待證事實              │
   ├──┼──────────┼───────────┤
   │一  │被告戊○○、黃啟坪、│被告戊○○與告訴人賴秀│
   │    │甲○○於警、偵訊之供│貞於97年2月6日上午10時│
   │    │述                  │許，確曾因小孩帶回家過│
   │    │                    │年事由而發生言語衝突。│
   │    │                    │被告戊○○、黃啟坪、林│
   │    │                    │士倫與「阿傑」、范氏紅│
   │    │                    │然、乙○○於上記時間，│
   │    │                    │駕駛乙○○所有車號0581│
   │    │                    │-KM號自小客車至基隆市 │
   │    │                    │中正區○○街與和豐街口│
   │    │                    │停放，並由黃啟坪、林士│
   │    │                    │倫、「阿傑」3人下車， │
   │    │                    │進入山海觀T棟建物。   │
   ├──┼──────────┼───────────┤
   │二  │告訴人於警、偵訊之指│告訴人與被告戊○○於97│
   │    │訴、車損之照片8張及 │年2月6日上午10時許，確│
   │    │估價單影本1張       │曾因小孩帶回家過年事由│
   │    │                    │而發生言語衝突。告訴人│
   │    │                    │所有車號8538-EJ號自小 │
   │    │                    │客車確於97年2月7日凌晨│
   │    │                    │，車窗擋風玻璃被砸毀及│
   │    │                    │部分鈑金凹陷損壞，計損│
   │    │                    │失5萬1122元。         │
   ├──┼──────────┼───────────┤
   │三  │告訴人提供之社區錄影│1.被告黃啟坪、甲○○、│
   │    │光碟及本署勘驗筆錄  │  「阿傑」3人於97年2  │
   │    │                    │  月7日凌晨4時0分5秒共│
   │    │                    │  同進入山海觀T棟建物 │
   │    │                    │  ，並於同日凌晨4時6分│
   │    │                    │  16秒共同依序走出該棟│
   │    │                    │  建物。              │
   │    │                    │2.於同日凌晨4時8分53秒│
   │    │                    │  ，僅被告黃啟坪、「阿│
   │    │                    │  傑」2人進入山海觀T棟│
   │    │                    │  建物電梯，「阿傑」手│
   │    │                    │  上持有1支深色約30公 │
   │    │                    │  分長之不明棒棍，並於│
   │    │                    │  同日凌晨4時9分30秒走│
   │    │                    │  出電梯。            │
   │    │                    │3.同日凌晨4時15分8秒，│
   │    │                    │  被告黃啟坪、甲○○、│
   │    │                    │  「阿傑」3人共同出現 │
   │    │                    │  在山海觀T棟建物B3停 │
   │    │                    │  車場逗留，並來回走動│
   │    │                    │  、分頭躲在角落，至同│
   │    │                    │  日凌晨4時17分39秒止 │
   │    │                    │  離開海觀T棟建物B3停 │
   │    │                    │  車場。              │
   │    │                    │4.依光碟攝影畫面所示研│
   │    │                    │  判：被告黃啟坪、林士│
   │    │                    │  倫及「阿傑」3人下車 │
   │    │                    │  行毀損之時間，在同日│
   │    │                    │  凌晨4時15分8秒進入山│
   │    │                    │  海觀T棟建物B3停車場 │
   │    │                    │  後，至同日凌晨4時17 │
   │    │                    │  分39秒，該3人離開山 │
   │    │                    │  海觀T棟建物B3停車場 │
   │    │                    │  現場之間。          │
   ├──┼──────────┼───────────┤
   │四  │偵查卷第19頁之現場圖│車號0581-KM號自小客車 │
   │    │及第20頁照片3張     │於同日凌晨4時32分有停 │
   │    │                    │放在基隆市○○街與調和│
   │    │                    │街口等待，而被告黃啟坪│
   │    │                    │、甲○○、「阿傑」3人 │
   │    │                    │於凌晨4時32分55秒甫上 │
   │    │                    │車後，該車即迅速由被告│
   │    │                    │戊○○駕車駛離現場之停│
   │    │                    │留地點，並於同日凌晨4 │
   │    │                    │時34分24秒行經基隆市新│
   │    │                    │豐街、和豐街口（毀損現│
   │    │                    │場附近）之事實，可見該│
   │    │                    │車於被告等人甫上車後，│
   │    │                    │即迅速駛離現場，並未在│
   │    │                    │現場逗留，如未作非法之│
   │    │                    │情事，何須因心虛於上車│
   │    │                    │後旋即逃離現場。      │
   ├──┼──────────┼───────────┤
   │五  │證人乙○○之證述    │到達山海關後，被告黃隆│
   │    │                    │興拿1張紙給甲○○、「 │
   │    │                    │阿傑」，渠不知道紙條內│
   │    │                    │容，並由黃啟坪、甲○○│
   │    │                    │、「阿傑」3人下車。   │
   └──┴──────────┴───────────┘
 二、核被告戊○○、黃啟坪、甲○○所為，均係犯刑法第354條
     之毀損器物罪嫌。彼等與「阿傑」有犯意聯絡及行為分擔，
     為共同正犯。
 三、依刑事訴訟法第451條第1項聲請逕以簡易判決處刑。
     此  致
 臺灣基隆地方法院
 中    華    民    國    97    年    12    月    15    日
                                 檢察官  唐  道  發
 本件正本證明與原本無異
 中    華    民    國    98    年    1     月    5     日
                                 書記官  吳  耿  
 附錄所犯法條：
 中華民國刑法第354條
 毀棄、損壞前二條以外之他人之物或致令不堪用，足以生損害於
 公眾或他人者，處2年以下有期徒刑、拘役或5百元以下罰金。


司法院資訊處製作；財團法人民間司法改革基金會備份。
